臺灣高等法院臺南分院刑事裁定
110年度毒抗字第347號
抗  告  人  徐志雄



上列抗告人因強制戒治案件，不服臺灣臺南地方法院於民國110
年4月15日所為「抗告駁回」裁定（110年度毒聲字第154號），
提出抗告，本院裁定如下：
    主  文
原審法院在民國110年4月15日所為「抗告駁回」之裁定，撤銷。
本件發回臺灣臺南地方法院。
    理  由
一、原裁定意旨略以：抗告人因遭檢察官聲請強制戒治案件，前
    經原審法院於民國110年2月22日以110年度毒聲字第154號裁
    定令入戒治處所施以強制戒治在案。該裁定已於110年2月26
    日囑託監所長官送達抗告人，並由抗告人當日簽收，如對上
    開裁定不服之抗告期間為5日，其抗告期間應至110年3月3日
    屆滿（縱認可郵寄書狀抗告，而非透過監所抗告，則加計在
    途期間6日，亦至110年3月9日即為屆滿)，惟抗告人遲至110
    年4月1日始向監所提起抗告，原審法院則於110年4月8日收
    受抗告狀，因此，抗告人的抗告顯已逾抗告期間，且無從命
    補正，乃依刑事訴訟法第406條前段、第408條第1項前段，
    於民國110年4月15日裁定抗告駁回。
二、於司法實務運作上，就所受理當事人或其相關人員的請求、
    聲明或聲請案，概不受其所用詞文拘束，亦即仍應尋繹其意
    涵，探求真意，而後依法律規定適切處理。當事人書狀如有
    不明，受理的司法機關非不得調查詢明，再依相關規定，加
    以處理，並附具准駁的理由；反之，亦同。倘竟誤辦，自非
    適法，不能維持（最高法院109年度台抗字第1487號裁定意
    旨參照）。
三、按觀察、勒戒及強制戒治之裁定確定後，有下列情形之一，
    認為應不施以觀察、勒戒或強制戒治者，受觀察、勒戒或強
    制戒治處分之人，或其法定代理人、配偶，或檢察官得以書
    狀敘述理由，聲請原裁定確定法院重新審理，毒品危害防制
    條例第20-1條第1項定有明文。
　　其次，法務部為因應毒品危害防制條例之修正及109 年11月
    18日最高法院刑事大法庭109 年度台上大字第3826號裁定意
    旨，經該部洽請衛生福利部協助研修「有無繼續施用毒品傾
    向評估標準」，邀集專家學者及相關機關研商後，新版之「
    有無繼續施用毒品傾向評估標準說明手冊」及「有無繼續施
    用毒品傾向評估標準紀錄表」，業於110 年3 月26日修正並
    即日起實施，其中關於「前科紀錄與行為表現」之第1 項及
    第3 項之計分方式均有所修正變動。
四、本案原審法院於民國110年2月22日以110年度毒聲字第154號
    裁定令抗告人入戒治處所施以強制戒治乙案，依照原審上開
    說明，該次裁定早已於110年3月3日確定（或110年3月9日屆
    滿），抗告人本次於110年4月1日向原審雖提出「刑事抗告
    狀」或「抗告理由補充狀」，然觀諸抗告人補充的理由內容
    （原審卷第87頁以下），主要係請求法院依據上開新版之「
    有無繼續施用毒品傾向評估標準說明手冊」及「有無繼續施
    用毒品傾向評估標準紀錄表」，重新審酌抗告人是否確實有
    送強制戒治的必要等等，則抗告人的真意似乎是要針對原審
    法院110年2月22日所為令其入戒治處所施以強制戒治的確定
    裁定，聲請重新審理。原審法院未究明抗告人的真意妥適分
    案，未針對抗告人此點重要的聲請理由予以裁量，逕以抗告
    人抗告逾期而於110年4月15日裁定駁回，此110年4月15日所
    為裁定的認事用法乃有瑕疵，抗告人抗告於本院，主張原審
    裁定不當，為有理由，應由本院予以撤銷，並保障抗告人的
    審級利益，發回原審法院重為適法的分案、審理。
　　據上論斷，應依刑事訴訟法第413 條前段，裁定如主文。
中　　華　　民　　國　　110 　年　　5 　　月　4 　　日
                  刑事第五庭    審判長法　官  黃國永
                                      法　官  翁世容
                                      法　官  蔡川富　　
以上正本證明與原本無異。
不得再抗告。
　　　　　　　　　　　　　　　　　　　書記官  黃心怡
中　　華　　民　　國　　110 　年　　5 　　月　　4 　　日